臺灣南投地方法院刑事判決　
110年度訴字第189號
公  訴  人  臺灣南投地方檢察署檢察官 
被      告  吳沿呈


                    （現於法務部矯正署臺中監獄南投分監執行中）
            林柏帆


                    （現於法務部矯正署臺中監獄南投分監執行中）
            崔家修


                    （現於法務部矯正署臺中監獄南投分監執行中）
            張凱勝


                    （現於法務部矯正署臺中監獄苗栗分監執行中）
            張聖傑


選任辯護人  林柏劭律師（於民國111年2月10日解除委任)
上列被告等因詐欺案件，經檢察官提起公訴（108年度少連偵字
第37號），因被告等於準備程序中就被訴事實為有罪之陳述，本
院合議庭裁定由受命法官獨任依簡式審判程序，判決如下：
    主      文
甲○○犯如附表二編號1、2「罪名、宣告刑及沒收」欄所示之罪，
各處如附表二編號1至2「罪名、宣告刑及沒收」欄所示之刑。
丙○○犯如附表二編號1、2「罪名、宣告刑及沒收」欄所示之罪，
各處如附表二編號1、2「罪名、宣告刑及沒收」欄所示之刑。未
扣案之犯罪所得新臺幣貳佰元沒收，於全部或一部不能沒收或不
宜執行沒收時，追徵其價額。
戊○○犯如附表二編號1、2「罪名、宣告刑及沒收」欄所示之罪，
各處如附表二編號1、2「罪名、宣告刑及沒收」欄所示之刑及沒
收。
己○○犯如附表二編號1、2「罪名、宣告刑及沒收」欄所示之罪，
各處如附表二編號1、2「罪名、宣告刑及沒收」欄所示之刑及沒
收。
庚○○犯如附表二編號1、2「罪名、宣告刑及沒收」欄所示之罪，
各處如附表二編號1、2「罪名、宣告刑及沒收」欄所示之刑及沒
收。
    犯罪事實
一、庚○○（綽號「mini」、 「小湯」）於民國106年間，結識大
    陸地區姓名、年籍不詳綽號「強哥」之人後，受「強哥」邀
    約返臺共組具有持續性、牟利性、結構性之詐騙集團。庚○○
    遂於106年11月間，邀約己○○（綽號「常山趙子龍」、「劉
    翔」）參與該集團，負責指揮該詐騙集團成員，又邀集曾參
    與過詐騙集團之戊○○（綽號「佛心」、「愛新覺羅」）擔任
    顧問兼向車手收取贓款，庚○○又邀集丙○○（綽號「小巾」）
    提供車輛供提款車手使用，丙○○再引介余文豪（檢察官另案
    追查中）加入此詐騙集團，負責招募收取他人因受該詐騙集
    團成員詐欺，而寄送內含金融帳戶存摺、金融卡之包裹之「
    取簿手」，再由「取簿手」向余文豪陳報領取之包裹數量及
    轉送地點，由余文豪指示女友陳紫涵（檢察官另案追查中）
    紀錄後，定期與丙○○對帳，並約定「取簿手」每領一包裹，
    「取簿手」可取得新臺幣（下同）400元，余文豪可取得300
    元、丙○○可取得200或300元。丙○○、己○○遂意圖自己不法所
    有，基於詐欺取財、違反洗錢防制法之犯意聯絡，由余文豪
    引介具犯意聯絡之甲○○、楊凱智（業經檢察官另行起訴）予
    丙○○，加入該詐騙集團擔任「取簿手」，丙○○則引介蕭旻哲
    （業經檢察官另行起訴）加入該詐騙集團，丙○○並交付自己○○處取得工作用三星手機（未扣案）及領取包裹所使用之大
    陸人士「田茹」、「林宇」、「洪振跃」之身份證及臺灣人
    民「張弘祥」之證件予蕭旻哲，並指示蕭旻哲負責與宅配業
    者聯繫、指示取簿手向宅配業者領取包裹、拆包裹、上傳包
    裹數量至群組內，再指派取簿手交付存摺、金融卡予特定之
    人等工作，而為下列行為：甲○○於106年12月11日，透過余
    文豪認識丙○○後，加入該詐騙集團，負責提領包裹，蕭旻哲
    遂依丙○○指示，將工作用三星手機（未扣案）、領取包裹時
    所使用之證件，在余文豪所開設、位在南投縣○○市○○○路000
    號「○○○檳榔攤」內，交付予甲○○後，該詐欺集團所屬電信
    流分工成員，以附表一所示之方式，取得附表一所示之金融
    帳戶存摺、金融卡後，甲○○遂意圖為自己不法所有，基於詐
    欺、違反洗錢防制法之犯意聯絡，持「張弘祥」證件，將所
    取得裝有附表一所示之帳戶存摺、金融卡之包裹拆封、拍照
    、上傳至LINE或微信之「收包裹」、「取包裹」群組，待該
    群組內姓名年籍不詳綽號「強哥」之人指示包裹轉送地點後
    ，甲○○便將附表一所示之存摺、金融卡，載送至指定地點，
    交予綽號「徐太宇」之丁○○（本院通緝中），甲○○同時再將
    所收取包裹之件數、轉送地點，通知己○○、余文豪、陳紫涵
    ，陳紫涵再將之記載在筆記本上，供余文豪與丙○○對帳之用
    ，丙○○對帳無誤後，遂再告知己○○，並自己○○處取得薪資後
    ，扣除自己應得之部分後，再將餘款轉交予余文豪；丁○○取
    得附表一所示之存摺、金融卡後，即再轉交所屬詐騙集團成
    員，該詐騙集團電信流分工成員便以附表二編號1、2所示之
    方式，詐騙附表二編號1、2所示之人匯款入附表二編號1、2
    所示之金融帳戶中；待附表二編號1、2所示之人匯款入附表
    二編號1、2所示之金融帳戶後，該詐騙集團成員再指示意圖
    為自己不法所有，基於詐欺、違反洗錢防制法犯意聯絡之辛○○（綽號「馮迪索」、「綜藝天王吳宗憲」，本院通緝中）
    、許維成（檢察官另案追查中）、丁○○或戊○○將附表一之金
    融卡交付乙○○（業經臺灣桃園地方法院108年度審訴字第307
    號判決確定）領取該詐騙贓款，乙○○領取詐騙贓款後，再行
    交付辛○○、許維成、丁○○或戊○○等收贓款無誤後，便向己○○
    回報「點收無誤」後，並將贓款交予戊○○，戊○○再將該些贓
    款轉交給己○○（庚○○、己○○、丙○○、戊○○、甲○○涉犯組織犯
    罪防制條例罪嫌部分均經另案判決，非本案審判範圍）。
二、案經癸○○及子○○訴由桃園市政府警察局桃園分局報告臺灣桃
    園地方檢察署檢察官呈請臺灣高等檢察署檢察長令轉臺灣南
    投地方檢察署檢察官偵查起訴。
    理     由
一、甲○○等5人所犯係死刑、無期徒刑、最輕本刑為三年以上有
    期徒刑以外之罪，其等於準備程序中就被訴事實為有罪之陳
    述，法官告知簡式審判程序之旨，並聽取當事人之意見後，
    經本院合議庭裁定由受命法官獨任進行簡式審判程序，是本
    案之證據調查，依刑事訴訟法第273條之2規定，不受同法第
    159條第1項、第161條之2、第161條之3、第163條之1 及第1
    64條至第170條規定之限制，合先敘明。
二、認定犯罪事實所憑之證據及理由：
 ㈠上揭事實，業據被告甲○○、丙○○、戊○○、己○○、庚○○於本院準
   備程序、審理時均坦承不諱（見本院卷一【詳如 卷宗對照表
   ，下同】第418、422、434、436頁、本院卷二第61、62、99
   、392、423頁），核與證人即告訴人癸○○（見桃偵卷二第161
   至162頁)、證人即告訴人子○○（見桃偵卷二第165至166之1頁
   )、證人即另案被告許佳華（見桃偵卷一第59至60之1頁、投
   偵卷一第455至457頁)、證人即另案被告余文豪（見桃偵卷一
   第72至74頁)、證人即另案被告蕭旻哲（見桃偵卷一第78至80
   之1頁）、證人即另案被告許維成（見桃偵卷一第86至88頁）
   、證人即另案被告楊凱智（見桃偵卷一第91至95之1、投偵卷
   一第462至465頁、投偵卷二第90至93頁）、證人即另案被告
   乙○○（見桃偵卷一第109至113頁、投偵卷二第85、86頁、本
   院卷一第502至504、511至530）證述情節大致相符；並有庚○○、己○○、丙○○、戊○○、辛○○、丁○○、壬○○、許佳華、甲○○、
   余文豪、蕭旻哲之桃園市政府警察局桃園分局指認犯罪嫌疑
   人紀錄表（見桃偵卷一第10、11、19至20、26、27、34至35
   之1、41、42、49至50之1、56至57之1、62、63、69、70、76
   、77、81至82頁）、提款資料表、銀行帳戶資料表、另案被
   告乙○○領款照片1張及領款資料、蕭偉傑銀行帳戶資料查詢、
   內政部警政署反詐騙案件紀錄表、基隆市政府警察局第二分
   局信義分駐所受理詐騙帳戶通報警示簡便格式表、臺灣銀行
   無摺存入憑條存根、癸○○之手機通聯記錄截圖1張、臺東縣政
   府警察局臺東分局富岡派出所受理詐騙帳戶通報警示簡便格
   式表、受理各類案件紀錄表、受理刑事案件報案三聯單、內
   政部警政署反詐騙案件紀錄表、臺灣銀行無摺存入憑條存根
   （見桃偵卷二第134、136至139、160、162之1至163之1、164
   、164之1、165之1、167至168之1頁）、本院107年度訴字第1
   82、306號刑事判決、本院107年度金訴字第3、6號刑事判決
   、臺灣高等法院臺中分院108年度金上訴字第1643號刑事判決
   、最高法院109年度台上字第5023號刑事判決（見投偵卷二第
   148至200、257至342頁）、本院107年度訴字第178號刑事判
   決、臺灣高等法院臺中分院109年度金上訴字第244號刑事判
   決、最高法院110年度台上字第953號刑事判決、本院109年度
   訴字第96號刑事判決、本院107年度訴字第175、305號刑事判
   決、臺灣高等法院臺中分院108年度金上訴字第1429、1431號
   刑事判決、最高法院109年度台上字第3703號刑事判決（見投
   偵卷三第21至121、146至152、259至380頁）、臺灣銀行營業
   部110年12月3日營存字第11001251021號函暨檢附存摺存款歷
   史明細批次查詢、臺灣銀行營業部107年6月19日營存密字第1
   0750127261號函暨檢附蕭偉傑基本資料及存摺存款歷史明細
   批次查詢（見本院卷一第488至490、506至509頁）、臺灣銀
   行營業部110年12月28日營存字第11001342521號函、安泰商
   業銀行111年1月13日安泰銀營支存押字第1110000120號函、
   臺灣高等法院臺中分院109年度金上訴字第2669號刑事判決（
   見本院卷二第141、341頁、427至474頁，僅就被告庚○○部分
   列為證據）等件附卷可稽，上開證據與被告等之自白互核均
   大致相符，足認被告等之任意性自白與事實相符，堪信為真
   實。
 ㈡綜上，本件事證明確，被告等犯行堪予認定，應依法論科。
三、論罪科刑： 
 ㈠按洗錢防制法業於105年12月28日修正公布，並於106年6月28
   日生效施行（下稱新法），本次修法參酌國際防制洗錢金融
   行動工作組織（Financial Action Task Force）40項建議之
   第3項建議，並參採聯合國禁止非法販運麻醉藥品和精神藥物
   公約，及聯合國打擊跨國有組織犯罪公約之洗錢行為定義，
   將洗錢行為之處置、分層化及整合等各階段，全部納為洗錢
   行為，完整規範洗錢之所有行為模式。不惟就洗錢行為之定
   義（第2條）、前置犯罪之門檻（第3條）、特定犯罪所得之
   定義（第4條），皆有修正，抑且因應洗錢行為定義之修正，
   將修正前同法第11條第1項、第2項區分為自己或為他人洗錢
   罪，而有不同法定刑度，合併移列至第14條第1項，亦不再區
   分為不同罪責，同處7年以下有期徒刑，併科500萬元以下罰
   金，以求與國際規範接軌，澈底打擊洗錢犯罪。從而新法第1
   4條第1項之一般洗錢罪，只須有同法第2條各款所示洗錢行為
   之一，而以第3 規定之特定犯罪作為聯結為已足。申言之，
   洗錢之定義，在新法施行後，與修正前規定未盡相同，因此
   是否為洗錢行為，自應就犯罪全部過程加以觀察，以行為人
   主觀上具有掩飾或隱匿其特定犯罪所得或變得之財產或財產
   上利益，與該特定犯罪之關聯性，使其來源形式上合法化，
   或使他人逃避刑事追訴、處罰之犯罪意思，客觀上有掩飾或
   隱匿特定犯罪所得之財物或財產上利益之具體作為者，即屬
   相當。至於往昔實務認為，行為人對犯特定犯罪所得之財物
   或利益作直接使用或消費之處分行為，或僅將自己犯罪所得
   財物交予其他共同正犯，祗屬犯罪後處分贓物之行為，非本
   條例所規範之洗錢行為，惟依新法規定，倘行為人意圖掩飾
   或隱匿特定犯罪所得來源，而將特定犯罪所得直接消費處分
   ，甚或交予其他共同正犯，或由共同正犯以虛假交易外觀掩
   飾不法金流移動，即難認單純犯罪後處分贓物之行為，應仍
   構成新法第2條第1款或第2款之洗錢行為（最高法院109年度
   台上字第947、1641號、108年度台上字第2299號判決意旨參
   照）。復按洗錢防制法第15條之特殊洗錢罪，係在無法證明
   前置犯罪之特定不法所得，而未能依洗錢防制法第14條之一
   般洗錢罪論處時，始予適用。倘能證明人頭帳戶內之資金係
   前置之特定犯罪所得，即應逕以一般洗錢罪論處，自無適用
   特殊洗錢罪之餘地。例如詐欺集團向被害人施用詐術後，為
   隱匿其詐欺所得財物之去向，而令被害人將其款項轉入該集
   團所持有、使用之人頭帳戶，並由該集團所屬之車手前往提
   領詐欺所得款項得逞，檢察官如能證明該帳戶內之資金係本
   案詐欺之特定犯罪所得，即已該當於洗錢防制法第14條第1項
   之一般洗錢罪；至若無法將人頭帳戶內可疑資金與本案詐欺
   犯罪聯結，而不該當第2條洗錢行為之要件，當無從依洗錢防
   制法第14條第1 項之一般洗錢罪論處，僅能論以洗錢防制法
   第15條第1 項之特殊洗錢罪。經查：本案詐欺集團成員使用
   他人提供之人頭帳戶供如附表二編號1、2所示之告訴人等匯
   款，並由本案詐欺集團成員及被告甲○○、丙○○、己○○、庚○○
   層層分工轉交人頭帳戶之存摺、金融卡，復由本案詐欺集團
   之車手乙○○提款，再由被告等人收取贓款轉交上游，所為顯
   係掩飾不法所得之去向、所在，揆諸前開說明，要與洗錢防
   制法第14條第1項之要件相合。
 ㈡核被告甲○○、丙○○、戊○○、己○○、庚○○就如附表二編號1、2所
   示之犯行，均係犯刑法第339條之4第1項第2款之三人以上共
   同犯詐欺取財罪、洗錢防制法第14條第1項之一般洗錢罪。
 ㈢按共同實行犯罪行為之人，在合同意思範圍以內，各自分擔犯
   罪行為之一部，相互利用他人之行為，以達其犯罪之目的者
   ，即應對於全部所發生之結果，共同負責，不問犯罪動機起
   於何人，亦不必每一階段犯行，均經參與；再關於犯意聯絡
   ，不限於事前有所協議，其於行為當時，基於相互之認識，
   以共同犯罪之意思參與者，亦無礙於共同正犯之成立，且數
   共同正犯之間，原不以直接發生犯意聯絡者為限，即有間接
   之聯絡者，亦包括在內；而詐欺集團成員，以分工合作之方
   式，各自分擔犯罪行為之一部，相互利用他人之行為，以達
   詐欺取財之目的，即應負共同正犯責任，非以每一階段犯行
   均經參與為限（最高法院106年度台上字第656號判決意旨參
   照）。被告甲○○、丙○○、戊○○、己○○、庚○○雖未親自對各該
   告訴人等實施詐騙行為，而推由同犯罪集團之其他成員為之
   ，但被告等分別與各該詐欺集團其他不詳成員之間，就詐騙
   告訴人等之犯行，各自分工，係基於自己犯罪之意共同參與
   詐騙集團組織之分工，各自分擔犯罪構成要件行為之一部，
   並相互利用他人之行為以達犯罪之目的，自應對全部結果，
   負共同責任。是被告甲○○、丙○○、戊○○、己○○、庚○○及所屬
   詐騙集團成員，就附表二編號1、2之犯行，有犯意聯絡及行
   為分擔，為共同正犯。
 ㈣被告甲○○、丙○○、戊○○、己○○、庚○○就附表二編號1、2之犯行
   ，均係以如附表二編號1、2所示方式共同遂行詐欺取財之犯
   罪目的，同時為掩飾、隱匿詐欺犯罪所得去向及所在之洗錢
   行為，具有行為局部之同一性，在法律上應評價為一行為方
   符合刑罰公平原則，其等均係以一行為觸犯刑法第339條之4
   第1項第2款之三人以上共同詐欺取財罪、洗錢防制法第14條
   第1項之一般洗錢罪，為想像競合犯，依刑法第55條前段規定
   ，均應從一重論以三人以上共同詐欺取財罪。
 ㈤被告甲○○、丙○○、戊○○、己○○、庚○○所犯如附表二編號1、2所
   示之三人以上共同詐欺取財罪，係侵害不同告訴人之財產法
   益，且各告訴人受騙致交付財物之基礎事實有別，可認犯意
   各別，行為互殊，各應予分論併罰。
 ㈥被告甲○○、戊○○就本案如附表二編號1、2部分犯行，應依累犯
   規定加重其刑：
 1.被告甲○○前因詐欺案件，經本院以103年度易第245號判決處
   有期徒刑3月確定，於104年5月21日易科罰金執行完畢等情，
   有臺灣高等法院被告前案紀錄表附卷可參。被告甲○○於受有
   期徒刑執行完畢後，5年以內故意再犯本件有期徒刑以上之罪
   ，合於刑法第47條第1項累犯加重之法律要件。又依司法院釋
   字第775號解釋意旨衡酌，被告甲○○所犯二案為同性質之犯罪
   ，又前案之性質與本案均屬故意犯罪，且被告甲○○係於前案1
   04年5月21日易科罰金執行完畢後，5年以內之初期，即106年
   12月間再犯本案，足認本案再犯時間距前案時間之間隔非遠
   ，其對前次刑罰反應力顯然薄弱，是認被告甲○○本案如附表
   二編號1、2部分犯行犯行，倘加重其最低法定本刑，尚無罪
   刑不相當之情形等旨，而依刑法第47條第1項規定加重其刑。
 2.被告戊○○前因詐欺案件，經本院以105年度審易第1號判決處
   有期徒刑1年2月確定，於106年3月6日假釋出監並付保護管束
   ，於106年7月7日假釋期滿未經撤銷，以已執行完畢論等情，
   此有臺灣高等法院被告前案紀錄表1份附卷可憑。被告戊○○於
   受有期徒刑執行完畢後，5年以內故意再犯本件有期徒刑以上
   之罪，合於刑法第47條第1項累犯加重之法律要件。又依司法
   院釋字第775號解釋意旨衡酌，被告戊○○所犯二案為同性質之
   犯罪，又前案之性質與本案均屬故意犯罪，且被告戊○○係於
   前案106年7月7日假釋期滿未經撤銷，以已執行完畢後，5年
   以內之初期，即106年12月間再犯本案，足認本案再犯時間距
   前案時間之間隔甚近，其對前次刑罰反應力顯然薄弱，是認
   被告戊○○本案如附表二編號1、2部分犯行犯行，倘加重其最
   低法定本刑，尚無罪刑不相當之情形等旨，而依刑法第47條
   第1項規定加重其刑。
 ㈦想像競合犯之處斷刑，本質上係「刑之合併」。其所謂從一重
   處斷，乃將想像競合犯組成之評價上數罪，合併為科刑一罪
   ，其所對應之刑罰，亦合併其評價上數罪之數法定刑，而為
   一個處斷刑。易言之，想像競合犯侵害數法益者皆成立犯罪
   ，論罪時必須輕、重罪併舉論述，同時宣告所犯各罪名，包
   括各罪有無加重、減免其刑之情形，亦應說明論列，量刑時
   併衡酌輕罪部分量刑事由，評價始為充足，然後依刑法第55
   條前段規定「從一重處斷」，非謂對於其餘各罪可置而不論
   。因此，法院決定處斷刑時，雖以其中最重罪名之法定刑，
   做為裁量之準據，惟於裁量其輕重時，仍應將輕罪合併評價
   在內（最高法院108年度台上字第4405、4408號判決意旨參照
   ）。又洗錢防制法第16條第2項規定：「犯前二條之罪，在偵
   查或審判中自白者，減輕其刑」。查被告甲○○、丙○○、戊○○
   、己○○、庚○○於本院審理時就其所涉洗錢犯行，均坦承犯行
   ，依上開規定原應減輕其刑；惟被告等就本案所犯既從一重
   以刑法加重詐欺取財罪處斷，而被告等所犯洗錢罪係屬想像
   競合犯中之輕罪，而被告等就本案犯行從一重之刑法三人以
   上共同詐欺取財罪處斷，該重罪並無法定減刑事由，參照最
   高法院108年度台上大字第3563號裁定法理，無從再適用上開
   條項規定減刑，僅能於後述依刑法第57條量刑時，一併衡酌
   該部分減輕其刑事由，俾免有重複評價之情，併予敘明。
 ㈧再按刑法第59條之酌量減輕其刑，必於犯罪之情狀，在客觀上
   足以引起一般同情，認為即予宣告法定低度刑期，猶嫌過重
   者，始有其適用。查被告甲○○、丙○○、戊○○、己○○、庚○○所
   犯加重詐欺取財之數罪，法定最低本刑均為有期徒刑1 年，
   相較於其參與詐欺集團，致使告訴人等財物受損，侵害其等
   財產法益，暨其等危害社會金融秩序，致使人與人彼此間基
   本之信任感蕩然無存，危害性無以復加，是本院審以被告甲○○、丙○○、戊○○、己○○、庚○○所犯犯行與其等所犯罪名之最低
   本刑相較，並無情輕法重、足堪憫恕之情形，自均無刑法第5
   9條規定之適用。
 ㈨爰以行為人之責任為基礎，審酌現今詐欺集團橫行社會，對於
   社會治安造成極大之負面影響，而詐欺集團利用人性之弱點
   ，對失去警覺心之告訴人施以煽惑不實之言語，使其等將積
   蓄依詐欺集團成員之指示匯入人頭帳戶，而告訴人之財產自
   落入詐欺集團手中後，又因詐欺集團之分工細膩，難以追查
   資金流向，經常求償無門、損失慘重。而被告等5人正值青年
   ，卻不思正途賺取所需，竟貪圖可輕鬆得手之不法利益，參
   與詐騙集團，無視政府一再宣示掃蕩詐欺集團決心，造成如
   附表二編號1、2所示告訴人等之財產損失，同時使不法份子
   得以隱匿真實身分及犯罪所得去向，減少遭查獲之風險，助
   長犯罪，破壞社會秩序及社會成員間之互信基礎甚鉅。暨被
   告等5人分別之犯罪動機及手段、各於集團內分擔之角色，又
   本案詐欺集團乃經過縝密計畫所進行之預謀犯罪，本質上雖
   為詐欺取財之犯罪，但依其人員、組織之規模、所造成之損
   害及範圍，非一般性之詐欺個案可比，犯罪之惡性與危害社
   會安全甚鉅，自均不宜輕縱。再審酌被告甲○○、丙○○、戊○○
   、己○○、庚○○於本院準備程序時，陳稱有收受相關報酬（見
   本院卷二第97、98、424頁）。復參以被告等5人分別對如附
   表二編號1、2所示告訴人等所生危害（即告訴人分別匯入如
   附表二編號1、2所示人頭帳戶之金額），及被告甲○○、丙○○
   、戊○○、己○○迄未與告訴人等和解或賠償告訴人等之損害；
   被告庚○○分別與告訴人癸○○、子○○於111年2月23日成立調解
   （與告訴人癸○○以3萬元成立調解，與告訴人子○○以2萬5,000
   元成立調解，均約定分期給付且尚未給付完畢，見本院卷二
   第503、504、509、510頁）等情。又念及被告等5人審理中均
   坦認犯行，且就洗錢犯行，已符合相關自白減刑規定。復衡
   酌被告甲○○自陳高職畢業之智識程度、經濟狀況勉持，入監
   前從事冷凍車的助手，與父母、姐姐同住，沒有需要扶養的
   人；被告丙○○自陳高職畢業之智識程度，經濟狀況貧困，入
   監前從事臨時工，與父親同住，須扶養6歲的兒子與8歲的女
   兒，目前小孩由前妻照顧；被告戊○○自陳高職畢業之智識程
   度，經濟狀況勉持，入監前從事物流司機，與父親同住，沒
   有需要扶養的人；被告己○○自陳高中畢業之智識程度，經濟
   狀況勉持，入監前在家裡早餐店幫忙，與父母、妹妹、妻子
   、兒子同住，須扶養父母及2歲的兒子；被告庚○○自陳高職畢
   業之智識程度，經濟狀況勉持，目前從事物流業送貨，與父
   母同住，須扶養父母之家庭生活經濟狀況（見本院卷二第98
   、424頁）。暨本院審酌被告等5人之品行(其中甲○○、戊○○構
   成累犯部分，前已論及，不再重覆評價)，此有臺灣高等法院
   被告前案紀錄表附卷可查，以及酌以檢察官對被告等刑度之
   意見等一切情狀，分別就被告等5人量處如主文所示之刑。
 ㈩不為定應執行刑之說明：關於數罪併罰之案件，如能俟被告所
   犯數罪全部確定後，於執行時，始由該案犯罪事實最後判決
   之法院所對應之檢察署檢察官，聲請該法院裁定之，無庸於
   每一個案判決時定其應執行刑，則依此所為之定刑，不但能
   保障被告（受刑人）之聽審權，符合正當法律程序，更可提
   升刑罰之可預測性，減少不必要之重複裁判，避免違反一事
   不再理原則情事之發生（最高法院110年度台抗大字第489號
   裁定意旨參照）。經查被告等所犯另案詐欺案件，部分已判
   決確定，部分仍在法院審理中，尚未確定乙節，有本院被告
   等之前案紀錄表可參，而與被告等本案所犯如附表二所示之
   罪，有可合併定執行刑之情況，揆諸前開說明，俟被告所犯
   數罪全部確定後，由檢察官聲請裁定為宜，爰不予定應執行
   刑。　
四、沒收：
㈠按犯罪所得，屬於犯罪行為人者，沒收之，於全部或一部不能
  沒收或不宜執行沒收時，追徵其價額。前條犯罪所得及追徵之
  範圍與價額，認定顯有困難時，得以估算認定之。宣告前2條
  之沒收或追徵，有過苛之虞、欠缺刑法上之重要性、犯罪所得
  價值低微，或為維持受宣告人生活條件之必要者，得不宣告或
  酌減之，刑法第38條之1第1項前段、第3項、第38條之2第1項
  前段、第2項分別定有明文。次按共同正犯犯罪所得之沒收或
  追徵，應就各人所分得之數為之。倘若共同正犯內部間，對於
  不法利得分配明確時，應依各人實際分配所得宣告沒收；若共
  同正犯成員對不法所得並無處分權限，與其他成員亦無事實上
  之共同處分權限者，自不予諭知沒收。
　經查：
⒈被告甲○○固於審理中稱領取1個包裹報酬400元等語（見本院卷
  二第97頁）。然查，被告甲○○於106年12月11日至107年1月24
  日加入本案詐欺集團期間所領取約179個包裹之報酬共計7萬1,
  600元，該等犯罪所得業經本院107年度金訴字第3、6號、臺灣
  高等法院臺中分院以108年度金上訴字第1643、1646號判決宣
  告沒收及追徵價額在案（見投偵卷二第268、309、310頁、本
  院卷二第489頁），爰不重複於本案宣告沒收及追徵價額。
⒉被告丙○○
⑴收取包裹部分
　被告丙○○於警詢中稱：「庚○○、己○○當時告知我每去提領一個
  包裹可以獲得1,000元利潤，這1,000元看我如何分配給取包裹
  車手，期間我是分配車手每次去領1件包裹我分得300元。」（
  見桃偵卷一第22之1、23之1頁）；於審理中稱：「一個包裹20
  0元，106年11月底前是300元，106年11月底之後是200元。」
  （見本院卷二第97頁）。經查，被告丙○○於臺灣高等法院臺中
  分院108年度金上訴字第1429、1431號被訴加重詐欺等案件中
  ，曾供稱其就被告甲○○每領取一個包裹之報酬為200元等語（
  見投偵卷三第320頁），而本案附表二編號1、2所示犯行之人
  頭帳戶均為如附表一之包裹，可認被告丙○○就被告甲○○收取如
  附表一包裹部分之犯罪所得估算方式，應以一個包裹為200元
  作為估算基準。準此，被告丙○○就本案附表二編號1、2之犯行
  所獲得之報酬數額即為200元，爰不就附表二編號1、2所示犯
  行分別獨立宣告沒收被告丙○○之犯罪所得，而依刑法第38條之
  1第1項前段、第3項規定，於被告丙○○罪刑項下宣告如主文第
  二項所示之沒收，於全部或一部不能沒收或不宜執行沒收時，
  追徵其價額。
⑵出租車輛部分
　至被告丙○○出租車輛以提供詐欺集團內車手提款代步使用部分
  ，業據其於審理中稱1個月收租2萬5,000元等語（見本院卷二
  第97頁），然此部分之犯罪所得業據臺灣高等法院臺中分院10
  8年度金上訴字第1429、1431號判決宣告沒收及追徵價額在案
  （見投偵卷三第320、321頁），爰不重複於本案宣告沒收及追
  徵價額。
⒊被告戊○○於警詢中稱：「106年12月7日起至107年1月底改作協
  助管理車手工作後每個車手只要提領10萬元，可獲得300元。
  加入詐欺集團共領了8萬元」等語（見桃偵卷一第30頁）；後
  於偵查中稱：「報酬大約6萬至7萬，應該沒有到達8萬」（見
  投偵卷二第47頁）；審理中稱：「報酬是10萬元抽300元，就
  是車手每提領10萬元，我可以分得300元。我沒有其他的報酬
  了」（見本院卷二第97頁）；另觀被告戊○○於本院107年度訴
  字第178號、臺灣高等法院臺中分院109年度金上訴字第244號
  被訴加重詐欺取財等案件中，曾明確供稱其可分得之報酬，係
  車手每提領100元，其可分得0.3元等語（見投偵卷三第40、41
  、92頁），前後互核，可認被告戊○○本案報酬之估算方式，應
  以車手提款金額之0.003為估算基準（即以車手取得贓款100 
  元為計算，被告戊○○分得0.3元）。準此，就附表二編號1、2
  部分，被告戊○○所獲得之報酬數額詳如附表二犯罪所得欄所示
  ，於被告戊○○各該犯罪之宣告刑項下，依刑法第38條之1 第1
  項前段、第3 項規定宣告沒收之，並於全部或一部不能沒收或
  不宜執行沒收時，追徵其價額。 
⒋被告己○○於警詢中稱「我獲利是每星期車手提領贓款總金額1%
  」（見桃偵卷一第15頁）；嗣於準備程序中稱：「我們拿百分
  之6，其中的百分之4是拿給丙○○拿去分，剩下的百分之2的其
  中百分之1我在警詢時是說交給中間人，但實際上是我自己拿
  走，剩下的百分之1再分成4、3、3，4是我拿走、戊○○拿3、庚○○拿3。」（見本院卷一第421、422頁）；於審理中稱：「我
  是詐騙金額10萬元抽1,400元。所有的贓款有6%會到我手上，
  其中的4%會給丙○○分配給車手，他們怎麼分我不知道，剩下的
  2%，戊○○拿0.3、我拿1.4、庚○○拿0.3。之前在警詢筆錄我都
  是陳述1%是給中間人，但實際上那1%是我拿走。」（見本院卷
  二第97、98頁）。可認被告己○○本案報酬之估算方式，應以車
  手提款金額之0.014為估算基準（即以車手取得贓款100 元為
  計算，被告己○○分得1.4元）。準此，就附表二編號1、2部分
  ，被告己○○所獲得之報酬數額詳如附表二犯罪所得欄所示，於
  被告己○○各該犯罪之宣告刑項下，依刑法第38條之1 第1項前
  段、第3 項規定宣告沒收之，並於全部或一部不能沒收或不宜
  執行沒收時，追徵其價額。
⒌被告庚○○於審理中自承本案所取得之犯罪所得金額為以提領金
  額的百分之0.3計算等語（見本院卷二第424頁），核與被告己○○前開所稱被告庚○○所分配之百分之0.3報酬相符，可認被告
  己○○本案報酬之估算方式，應以車手提款金額之0.003為估算
  基準（即以車手取得贓款100元為計算，被告庚○○分得0.3元）
  。準此，就附表二編號1、2部分，被告庚○○所獲得之報酬數額
  詳如附表二犯罪所得欄所示，於被告庚○○各該犯罪之宣告刑項
  下，依刑法第38條之1 第1項前段、第3 項規定宣告沒收之，
  並於全部或一部不能沒收或不宜執行沒收時，追徵其價額。
㈡洗錢防制法第18條第1項前段規定：「犯第14條之罪，其所移轉
  、變更、掩飾、隱匿、收受、取得、持有、使用之財物或財產
  上利益，沒收之。」上開規定雖採義務沒收主義，僅須合於法
  條規定，法院即應為相關沒收之諭知，然就洗錢行為之標的是
  否限於行為人所有者始得宣告沒收，法並無明文，實務上一向
  認為，倘法條並未規定「不問屬於犯罪行為人與否，沒收之」
  ，即應回歸適用原則性之規範，亦即參諸刑法第38條第2項前
  段規定，以屬於犯罪行為人者為限，始應予沒收。被告等5人
  於本案中除業已分受之報酬外，無證據證明其餘款項為被告等
  5人所有或取得事實上之處分權，自無從依上開洗錢防制法之
  特別沒收規定宣告沒收。
據上論斷，應依刑事訴訟法第273 條之1第1項、第284條之1、第
299條第1項前段，判決如主文。
本案經檢察官劉仁慈提起公訴，檢察官廖秀晏到庭執行職務。
中　　華　　民　　國　　111 　年　　3 　　月　　10　　日
                  刑事第一庭  法　官　陳盈呈
以上正本與原本無異。
如不服本判決應於收受送達後20日內向本院提出上訴書狀，並應
敘述具體理由；其未敘述上訴理由者，應於上訴期間屆滿後20日
內向本院補提理由書（均須按他造當事人之人數附繕本）「切勿
逕送上級法院」。
告訴人或被害人如對於本判決不服者，應具備理由請求檢察官上
訴，其上訴期間之計算係以檢察官收受判決正本之日期為準。 
                              書記官  林儀芳
中　　華　　民　　國　　111 　年　　3 　　月　　10　　日
附錄本判決論罪科刑法條： 
中華民國刑法第339條之4第1項 
犯第339 條詐欺罪而有下列情形之一者，處1 年以上7 年以下有
期徒刑，得併科1 百萬元以下罰金：
一、冒用政府機關或公務員名義犯之。
二、三人以上共同犯之。
三、以廣播電視、電子通訊、網際網路或其他媒體等傳播工具，
    對公眾散布而犯之。
洗錢防制法第14條第1項 
有第二條各款所列洗錢行為者，處 7 年以下有期徒刑，併科新
臺幣 5 百萬元以下罰金。

附表一

編號 寄件人 寄件人提供名下金融帳戶存摺、金融卡等資料之情形及經過（民國、新臺幣） 1 蕭偉傑 該詐欺集團所屬不詳成年成員於106年12月21日前某時許，向蕭偉傑稱：提供一個帳戶可以賺1,000元等語，蕭偉傑遂依據對方之指示，於106年12月21日晚間8、9時許，在花蓮縣花蓮市美崙區統一便利超商尚美店以店到店服務，將下列帳戶之存摺、提款卡、密碼寄出。 蕭偉傑、臺灣銀行帳戶000-000000000000號 

附表二

編號 告訴人    詐騙方式 告訴人匯款時間(民國)、金額及匯款帳戶（民國）（新臺幣） 提款人及提款時間(民國)、地點、金額（新臺幣） 犯罪所得  罪名、宣告刑及沒收  1（即起訴書犯罪事實欄之附表二編號1） 癸○○(業據告訴) 本案詐欺集團所屬不詳成年成員於106年12月22日17時許、同年12月25日前某日，先後以門號0000000000號行動電話、通訊軟體LINE與告訴人癸○○聯繫，佯裝告訴人之友人鍾淑真而向告訴人借款，致告訴人陷於錯誤，而依其指示於右列時間匯款右列金額至右列金融帳戶。 於106年12月25日13時18分許，匯款120,000元至蕭偉傑所申辦之臺灣銀行帳號000000000000號之帳戶。 由乙○○於106年12月25日13時30分、31分許，在位於桃園市○○區○○路00號臺灣銀行桃園分行，操作自動櫃員機提領60,000元、60,000元。 戊○○360元 己○○1,680元 庚○○360元   甲○○犯三人以上共同詐欺取財罪，累犯，處有期徒刑壹年伍月。 丙○○犯三人以上共同詐欺取財罪，處有期徒刑壹年陸月。 戊○○犯三人以上共同詐欺取財罪，累犯，處有期徒刑壹年伍月。未扣案之犯罪所得新臺幣參佰陸拾元沒收，於全部或一部不能沒收或不宜執行沒收時，追徵其價額。 己○○犯三人以上共同詐欺取財罪，處有期徒刑壹年捌月。未扣案之犯罪所得新臺幣壹仟陸佰捌拾元沒收，於全部或一部不能沒收或不宜執行沒收時，追徵其價額。 庚○○犯三人以上共同詐欺取財罪，處有期徒刑壹年捌月。未扣案之犯罪所得新臺幣參佰陸拾元沒收，於全部或一部不能沒收或不宜執行沒收時，追徵其價額。  2 （即起訴書犯罪事實欄之附表二編號2） 子○○(業據告訴) 由本案詐欺集團所屬不詳成年成員於106年12月22日13時33分許，先後以門號0000000000行動電話、通訊軟體LINE與告訴人子○○聯繫，誆稱其為告訴人之友人常豫湘而欲向告訴人借款云云，致告訴人陷於錯誤，而依其指示於右列時間匯款右列金額至右列金融帳戶。 於106年12月26日12時29分許（起訴書誤載為106年12月25日13時18分許，見桃偵卷2第166、167頁）匯款50,000元至蕭偉傑所申辦之臺灣銀行帳號000000000000號之帳戶。    由乙○○於106年12月26日12時46分許，在桃園市○○區○○路00號（起訴書誤載為桃園市○○區○○路00號，見本院卷二第141至145、341頁）安泰銀行中壢分行操作自動櫃員機，提領20,000元、20,000元、10,000元（起訴書誤載為3萬元，見本院卷一第490頁、本院卷二第141至145、341頁）。 戊○○150元 己○○700元 庚○○150元  甲○○犯三人以上共同詐欺取財罪，累犯，處有期徒刑壹年肆月。 丙○○犯三人以上共同詐欺取財罪，處有期徒刑壹年伍月。 戊○○犯三人以上共同詐欺取財罪，累犯，處有期徒刑壹年肆月。未扣案之犯罪所得新臺幣壹佰伍拾元沒收，於全部或一部不能沒收或不宜執行沒收時，追徵其價額。 己○○犯三人以上共同詐欺取財罪，處有期徒刑壹年柒月。未扣案之犯罪所得新臺幣柒佰元沒收，於全部或一部不能沒收或不宜執行沒收時，追徵其價額。 庚○○犯三人以上共同詐欺取財罪，處有期徒刑壹年柒月。未扣案之犯罪所得新臺幣壹佰伍拾元沒收，於全部或一部不能沒收或不宜執行沒收時，追徵其價額。  

附表三：卷宗對照表

卷宗名稱 簡稱 臺灣桃園地方檢察署107年度少連偵字第298號偵查卷宗卷一 桃偵卷一 臺灣桃園地方檢察署107年度少連偵字第298號偵查卷宗卷二 桃偵卷二 臺灣桃園地方檢察署107年度少連偵字第298號偵查卷宗卷三 桃偵卷三 臺灣南投地方檢察署108年度少連偵字第37號偵查卷宗卷一 投偵卷一 臺灣南投地方檢察署108年度少連偵字第37號偵查卷宗卷二 投偵卷二 臺灣南投地方檢察署108年度少連偵字第37號偵查卷宗卷三 投偵卷三 臺灣南投地方法院110年度訴字第189號刑事卷宗 本院卷